【裁判字號】    95,小上,29
【裁判日期】    950508
【裁判案由】    返還不當得利
【裁判全文】
臺灣高雄地方法院民事裁定              95年度小上字第29號
上  訴  人  甲○○
被上訴人    乙○○
上列當事人間請求返還不當得利等事件，上訴人對於民國95年3
月21日本院旗山簡易庭94年旗小字第496 號第一審小額民事判決
提起上訴，本院裁定如下：
    主  文
上訴駁回。
第二審訴訟費用新台幣壹仟伍佰元由上訴人負擔。
    理  由
一、按小額訴訟事件，對於第一審裁判之上訴，非以其違背法令
    為理由，不得為之；次按上訴狀內應記載上訴理由，表明下
    列各款事項：原判決所違背之法令及其具體內容、依訴訟資
    料可認為原判決有違背法令之具體事實，民事訴訟法第436
    條之24第2 項、第436 條之25分別定有明文。又當事人於小
    額訴訟程序提起上訴，如依民事訴訟法第436 之32條第2 項
    準用同法第468 條規定，以第一審判決有不適用法規或適用
    法規不當為理由時，其上訴狀或理由書應有具體之指摘，並
    揭示該法規之條項或其內容；若係成文法以外之法則，應揭
    示該法則之旨趣；倘為司法院解釋或最高法院之判例，則應
    揭示該判解之字號或其內容；如以民事訴訟法第436 之32條
    第2 項準用同法第469 條第1 款至第5 款所列各款情形為理
    由時，其上訴狀或理由書，應揭示合於該條款之事實。上訴
    狀或理由書如未依此項方法表明者，或其所表明者，顯與上
    開法條規定不相合時，即難認為已對第一審判決之違背法令
    有具體之指摘，其上訴自難認為合法（最高法院71年度臺上
    字第314 號判例意旨參照）。再當事人對於小額訴訟事件提
    起上訴時，按民事訴訟法第436 條之24第2 項、第436 條之
    25 規 定，其上訴除須以違背法令為由外，並應具體表明原
    判決違背法令之事實及內容，是就此法律審性質而言，核與
    第三審處理程式相符，倘當事人提起小額訴訟第二審上訴，
    其上訴狀未依上揭規定，提出合於該條各款事由者，其未提
    出理由之效果及處理程序，自應準用同法第471 條第1 項之
    規定，即上訴人應於提起上訴後20日內，提出上訴理由書於
    原審法院，未提出者，毋庸命其補正，可逕以裁定駁回上訴
    。
二、上訴意旨略以：其在82年1 月登記應有部分115/1941時，始
    發現買受之土地不足9 坪，折合現金新台幣 (下同)78,813
    元，依民法第128 條規定，尚未罹於15年請求權時效，且因
    被上訴人之不完全給付致有不當得利，原審為其敗訴判決並
    無理由，應廢棄原判決改判被上訴人應返還78,813元及遲延
    利息等語。
三、經查原審係以兩造間買賣契約既未因撤銷或終止而消滅，亦
    無其他無效之原因，被上訴人基於買賣契約之約定而受領價
    金並非不當得利；另上訴人主張之不完全給付之事由並非不
    能補正之情事，上訴人又未主張有何因不完全給付而受損害
    ，請求被上訴人返還已受領之買賣價金與民法第227 條1 項
    、第231 條、第232 條規定要件不符，而認上訴人之請求並
    無理由，已敘明其法律上之依據，且並未以請求權罹於時效
    為由而為上訴人敗訴之判決，上訴意旨以其請求權尚未罹於
    時效而指述原審判決不當，並未以原審判決有何違背法令為
    理由，亦未具體指明原審判決有如何不適用法規或適用法規
    不當，或有民事訴訟法第469 條第1 款至第5 款所稱當然違
    背法令之情事，及符合該條款要件之具體事實，上訴意旨所
    指摘均屬原審認定事實之範圍。從而，上訴人既未就原審判
    決有何不適用法規或適用不當，或有民事訴訟法第469 條第
    1 款至第5 款當然違背法令之情形，為具體之指摘，依前開
    說明，上訴人之上訴為不合法，應予以駁回。
四、末按於小額訴訟之上訴程序，法院為訴訟費用之裁判時，應
    確定其費用額，民事訴訟法第436 條之19第1 項、第436 條
    之32第1 項規定甚明。本件第2 審裁判費用為1,500 元，應
    由上訴人負擔，爰併為裁定如主文第2項所示。
五、據上論結：本件上訴為不合法，依民事訴訟法第436 條之32
    第2 項、第436 條之19第1 項、第444 條第1 項前段、第95
    條、第78條，裁定如主文。
中    華    民    國    95    年    5     月    8     日
                  民事第一庭審判長法  官  沈建興
                                  法  官  洪珮婷
                                  法  官  林玉心
正本係照原本作成。
不得抗告。
中    華    民    國    95    年    5     月    8     日
                                  書記官  陳家宏


司法院資訊處製作；財團法人民間司法改革基金會備份。
